臺灣高等法院高雄分院刑事裁定　　　　　110年度抗字第373號
抗　告　人
即聲請人　　葉永裕


上列抗告人因聲請法官迴避案件，不服臺灣高雄地方法院中華民
國110 年9 月16日裁定（110 年度聲字第1975號），提起抗告，
本院裁定如下：
    主  文
抗告駁回。
    理  由
一、抗告意旨如附件。
二、原裁定意旨略以：㈠按當事人聲請法官迴避，以有刑事訴訟
    法第18條第1 款、第2 款所列情形之一者為限。再當事人依
    刑事訴訟法第18條第2 款規定聲請法官迴避，以有具體事實
    足認其執行職務有偏頗之情形為限。而刑事訴訟法第18條第
    2 款所謂足認法官執行職務有偏頗之虞，係指法官於訴訟之
    結果有利害關係或與當事人有親交嫌怨等客觀事實，足以使
    人疑其將為不公平之審判者而言；又該條款所謂足認法官執
    行職務有偏頗之虞，係指以一般通常之人所具有之合理觀點
    ，對於該承審法官能否為公平之裁判，均足產生懷疑，作為
    判斷標準，而非僅依當事人片面、主觀作判斷；且此種懷疑
    之發生，存有其完全客觀之原因，而非僅出於當事人自己主
    觀之判斷者，始足當之（最高法院70年台抗字第174 號判決
    、79年台抗字第318 號判決參照）。再按聲請法官迴避，應
    以書狀舉其原因向法官所屬法院為之；聲請迴避之原因，應
    釋明之，刑事訴訟法第20條第1 項前段、第2 項分別定有明
    文。㈡本院（即原審）依職權調取110 年度易字第145 號案
    件刑事卷宗核閱結果，本案原先由俊股法官承辦，因本院事
    務分配之結果，於民國110 年5 月10日改分由宣股法官承辦
    ，且宣股法官於同年8 月18日定期行準備程序，並寄送傳票
    予聲請人，而聲請人所收受傳票之「被傳喚人出生年月日」
    、「被傳喚人身分證明文件編號」欄位確有誤載及漏載等情
    ，有本院（即原審）110 年度審易字第149 號、110 年度易
    字第145 號全卷、送達證書及刑事聲請法官迴避狀所附之刑
    事庭傳票影本在卷可稽。惟聲請人收受之傳票縱有誤載「被
    傳喚人出生年月日」及漏載「被傳喚人身分證明文件編號」
    之情，然此等作業錯漏客觀上實難令一般人對於宣股法官能
    否為公平之裁判產生懷疑，亦不足以釋明宣股法官就該案訴
    訟結果有何利害關係或與聲請人間有何故舊恩怨，此外依聲
    請人所提事證，復查無其他客觀上足認宣股法官執行職務有
    何偏頗之虞之情事。從而，揆諸上揭法律及裁判意旨，本件
    聲請為無理由，應予駁回。
三、經查：
  ㈠刑事訴訟法第18條第2 款規定，得聲請法官迴避原因之所謂
    「有偏頗之虞」，係指法官與訴訟關係人具有故舊恩怨等關
    係，其審判恐有不公平者，以及指一般通常之人所具有之合
    理觀點，對於該法官能否為公平之裁判，均足產生懷疑，且
    此種懷疑之發生，存有其安全客觀之原因，而非僅出於當事
    人自己主觀之判斷者，始足當之。至於訴訟上之指揮乃專屬
    於法院之職權，當事人之主張、聲請，在無礙於事實之確認
    以及法的解釋、適用之範圍下，法院固得斟酌其請求以為訴
    訟之進行，但仍不得以此對當事人之有利與否，作為其將有
    不公平裁判之依據，更不得以此訴訟之進行與否而謂有偏頗
    之虞聲請法官迴避（最高法院93年度台抗字第30號裁定意旨
    參照）。
  ㈡刑事訴訟法第71條規定：「傳喚被告，應用傳票。傳票，應
    記載下列事項：一、被告之姓名、性別、出生年月日、身分
    證明文件編號及住、居所。二、案由。三、應到之日、時、
    處所。四、無正當理由不到場者，得命拘提。（第1 項）被
    告之姓名不明或因其他情形有必要時，應記載其足資辨別之
    特徵。被告之出生年月日、身分證明文件編號、住、居所不
    明者，得免記載。（第2 項）傳票，於偵查中由檢察官簽名
    ，審判中由審判長或受命法官簽名。（第3 項）」。即該條
    規定係在使被告於收到法院郵寄送達之傳票時，確認收到傳
    票之人是否係傳票上所載之被告，並涉及「案由」欄所載之
    犯罪。如收到傳票之人確係傳票所載之被告及所涉「案由」
    欄犯罪，則收到傳票之被告於收受傳票後、開庭前，得以準
    備或蒐集對自己有利之證據，並於期日開庭之前或期日開庭
    時，當庭提出於法院，以保障自己之權利；如收到傳票之人
    並非傳票所載之被告，其亦於期日前或期日開庭時，當庭向
    法院表示自己非傳票上所載之被告，亦無涉犯傳票「案由」
    欄所載犯罪，以保障自己之權利。是原審所核發本案傳票之
    記載及送達，其目的僅係該院進行抗告人即被告葉永裕（下
    稱抗告人）所涉妨害公務案件審理前之準備，以利於該案件
    之進行。
  ㈢本件原審法院寄送予抗告人之期日傳票雖有誤載抗告人之出
    生日期，但抗告人於收受該期日傳票後，仍依該傳票所載日
    期到原審法院開庭，足見原審法院就該期日傳票之誤載，並
    未影響抗告人為自己進行辯護之訴訟程序權利，應堪認定。
    再原審受命法官於110 年9 月8 日進行準備程序時，因已事
    先收受抗告人聲請法官迴避狀（見易145 號卷第25至27頁）
    ，而於開庭時，詢問檢察官及抗告人於本件聲請迴避案件確
    定前，不再進行準備程序，有何意見？抗告人亦表示同意該
    期日不進行準備程序（見易145 號卷第60頁），又受命法官
    於該期日並未進行其他有關本件妨害公務案件之準備程序事
    項，足認對抗告人並無既定之成見，而有偏頗之虞。此外，
    復無其他證據足認受命法官執行本案職務，有何偏頗之虞。
    則依上開說明，本件抗告意旨指摘法官職權之行使為不當，
    即有誤會。原審裁定駁回抗告人之聲請，核無不當。是本件
    抗告人之抗告為無理由，應予駁回。再抗告人請求本院於原
    裁定廢棄（撤銷）前，停止審理本案（聲請法官迴避之抗告
    ），就刑事訴訟法以及法院組織法中有牴觸憲法疑慮的條文
    ，向司法院大法官會議聲請解釋憲法乙節，因本案並無抗告
    人所指摘法官應予迴避之情事，且本案亦無涉及牴觸憲法之
    疑慮，是抗告人此部分之請求，礙難照准，併予敘明。
據上論結，應依刑事訴訟法第412 條，裁定如主文。
中    華    民    國   110    年    10    月    18    日
                  刑事第九庭    審判長法  官  莊崑山
                                      法  官  陳明富
                                      法  官  李炫德
以上正本證明與原本無異。
不得再抗告。
中    華    民    國   110    年    10    月    18    日
                                      書記官  沈怡瑩